臺灣士林地方法院交通事件裁定　　　　100年度交聲字第106號
原處分機關　交通部公路總局臺北區監理所蘆洲監理站
異　議　人　柯金鳳
即受處分人
異議人即受處分人因違反道路交通管理處罰條例案件，對於交通
部公路總局臺北區監理所蘆洲監理站於民國100 年1 月26日所為
北監蘆字第裁46-C00000000號裁決書（舉發違反道路交通管理事
件通知單字案號：臺北縣政府警察局淡水分局北縣警交大字第C0
0000000 號），聲明異議，本院裁定如下：
    主  文
原處分關於裁處柯金鳳汽車駕駛人，駕駛汽車經測試檢定酒精濃
度超過規定標準，罰鍰新臺幣肆萬伍仟元部分撤銷。
前揭撤銷部分發回原處分機關。
    理  由
一、按汽車駕駛人飲用酒類或其他類似物後其吐氣所含酒精濃度
    超過每公升0.25毫克或血液中酒精濃度超過百分之0.05以上
    者，不得駕車，道路交通安全規則第114 條第2 款定有明文
    。次按汽車駕駛人，有下列情形之一者，應接受道路交通安
    全講習：1.違規肇事受吊扣駕駛執照處分。2.有第35條第1
    項規定之情形。3.有第43條規定之情形。4.有第54條規定之
    情形。5.依第63條第3 項前段規定受吊扣駕駛執照處分。6.
    其他違反本條例之行為，經該管公路主管機關基於轄區交通
    管理之必要，公告應接受講習。又汽車駕駛人，駕駛汽車經
    測試檢定有酒精濃度超過規定標準者，處新臺幣1 萬5 千元
    以上6 萬元以下罰鍰，並當場移置保管其車輛及吊扣其駕駛
    執照1 年；因而肇事致人受傷者，並吊扣其駕駛執照2 年；
    致人重傷或死亡者，吊銷其駕駛執照，並不得再考領，道路
    交通管理處罰條例第24條第1 項、第35條第1 項第1 款定有
    明文。
二、原處分意旨略以：異議人即受處分人柯金鳳（下稱異議人）
    於民國（下同）99年07月15日晚上14時53分許，飲用酒類後
    ，已不能安全駕駛動力交通工具，竟仍騎乘車牌號碼BNH-62
    2 號重型機車（下簡稱違規機車），行經新北市○○區○○
    街111 號前，因不勝酒力，自行摔倒路旁，經警據報前往處
    理並將之送往淡水馬偕醫院救治，經以抽血檢驗其血清中所
    含酒精濃度為HH151.6mg/dl（相當於呼氣所含酒精濃度每公
    升0.758 毫克），已逾規定不得駕駛車輛之濃度標準（呼氣
    所含酒精濃度每公升0.25毫克以上），乃依法掣單舉發違規
    ，經原處分機關認違規事證明確，爰依道路交通管理處罰條
    例第35條第1 項第1 款、第24條、99年3 月5 日修正施行之
    違反道路交通管理事件統一裁罰基準表之規定，裁處異議人
    罰鍰新臺幣（下同）4 萬5 千元，吊扣駕駛執照12個月，並
    應參加道路交通安全講習等語。
三、異議意旨略以：其因酒後駕車而觸犯公共危險罪，業經臺灣
    士林地方法院檢察署檢察官以99年度偵字第10524 號緩起訴
    ，經臺灣高等法院檢察署以99年度上職議字第12148 號駁回
    處分確定，其已依檢察官命令支付國庫3 萬元，本人今深感
    悔悟，不再酒後駕駛車輛，基於一罪不兩罰，請求撤銷或減
    輕繳交道路交通管理處罰條例4 萬5 千元之罰鍰（至裁罰異
    議人吊扣駕駛執照12個月，參加道路安全講習部分均未聲明
    異議，故不在本院審理範圍）等語。
四、經查：
（一）原處分機關係依道路交通管理處罰條例第24條第1 項、第
      35條第1 項第1 款、違反道路交通管理事件統一裁罰基準
      表等規定，就異議人前揭違規行為裁處罰鍰新臺幣（下同
      ）4 萬5 千元、吊扣駕駛執照12月，並應參加道路交通安
      全講習，此有裁決書在卷可按，然異議人僅就前開裁決處
      罰中之「罰鍰新臺幣4 萬5 千元」部分聲明不服，此有異
      議狀在卷可按，易言之，異議人並未就前開裁決書所載其
      餘裁罰即「吊扣駕駛執照12月，並應參加道路交通安全講
      習」部分聲明異議，故本院僅就異議人聲明異議部分為本
      件調查範圍，合先敘明。
（二）查本件異議人對於前揭時、地，酒後騎乘違規機車，經抽
      血測得其血清中所含酒精濃度高達151.6mg/dl（換算成呼
      氣所含酒精濃度為每公升0.758 毫克），而有不能安全駕
      駛機車之違規行為，為警掣單舉發一節均不爭執，復有臺
      北縣政府警察局淡水分局北縣警交大字第C00000000 號舉
      發違反道路交通管理事件通知單1 份在卷可按，並經本院
      調閱臺灣士林地方法院檢察署99年度偵字第10524 號卷附
      之異議人警詢、偵查筆錄、博安診所出具之檢驗報告、酒
      精測定紀錄表、刑法第185 條之3 案件測試觀察紀錄表各
      1 份在卷可憑，可徵異議人確有呼氣所含酒精濃度每公升
      0.758 毫克，超過規定標準而騎乘機車之違規行為，事證
      明確，已堪認定。
（三）惟異議人卻因同一酒後駕車之行為，同時觸犯刑法第185
      條之3 之公共危險罪，經移送臺灣士林地方法院檢察署檢
      察官偵查後，於99年8 月17日以99年度偵字第10524 號為
      緩起訴處分，經臺灣高等法院檢察署於99年9 月14日以99
      年度上職議字第12148 號駁回處分確定，緩起訴期間為1
      年（99年9 月14日至100 年9 月13日止），異議人並應依
      檢察官命令於緩起訴處分確定日起6 個月內（即100 年3
      月13日前），向國庫支付3 萬元等情，業經異議人自陳在
      卷，並有前揭緩起訴處分書、再議處分書、臺灣高等法院
      被告前案紀錄表各1 份附卷可參，並經本院調閱前開偵查
      案卷及99年度緩字第1452號卷查核無訛，而信為真實。
（四）然按行政罰法第26條規定：「一行為同時觸犯刑事法律及
      違反行政法上義務規定者，依刑事法律處罰之。但其行為
      應處以其他種類行政罰或得沒入之物而未經法院宣告沒收
      者，亦得裁處之。前項行為如經不起訴處分或為無罪、免
      訴、不受理、不付審理之裁判確定者，得依違反行政法上
      義務規定裁處之。」，此即所謂一事不二罰之原則。究其
      立法目的，係因一行為同時觸犯刑事法律及違反行政法上
      義務規定時，由於刑罰與行政罰同屬對不法行為之制裁，
      而刑罰之懲罰作用較強，故依刑事法律處罰，即足資警惕
      時，實無一事二罰再處行政罰之必要，且刑事法律處罰，
      由司法機關依法定程序為之，較符正當法律秩序，應予優
      先適用，職此，因同時觸犯刑事法律及違反行政法上義務
      規定之行為，行政機關得否科以與刑罰相類之行政罰處罰
      ，端視該行為之刑事訴追或審判程序終局結果而定，在刑
      事訴追、審判程序尚未終局確定前，行政機關自不得逕予
      裁罰（臺灣高等法院暨所屬法院96年法律座談會刑事類提
      案第36號研討結果參照）。次按行政罰法第26條第2 項雖
      規定以應受行政罰之行為如經不起訴處分或為無罪、免訴
      、不受理、不付審理之裁判確定者，始得另為裁決處罰，
      未明文包括緩起訴處分在內，但考其緩起訴處分之性質，
      實屬於附條件之便宜不起訴處分，而於緩起訴之條件成就
      後，始發生如同確定不起訴處分之禁止再訴效力，故於緩
      起訴之猶豫期間屆滿，復未經撤銷緩起訴時，緩起訴即發
      生如同確定之不起訴處分之效力，此時，行為人即已終局
      的不受刑事法之訴追，該緩起訴處分即具實質之禁止再訴
      之確定力，原處分機關於此時再為裁決，行為人無同時遭
      到行政處罰及刑事訴追之危險，因此，解釋上行政罰法第
      26條第2 項之規定應包括條件成就之緩起訴處分之情形在
      內，故酒後駕車同時觸犯公共危險犯行，行為人雖經緩起
      訴處分，然於緩起訴處分條件成就前，行為人若有刑事訴
      訟法第253 條之3 第1 項規定之情形，檢察官尚得依職權
      撤銷原處分，繼續偵查或起訴，是於緩起訴之猶豫期間內
      ，行為人之刑事訴追程序仍未終局確定，必須受檢察官持
      續觀察，其緩起訴處分一旦經檢察官撤銷，並依法追訴，
      法院仍得依審理結果，為行為人有罪科刑之裁判，另行為
      人先前所繳納之緩起訴處分金，依刑事訴訟法第253 條之
      3 第2 項規定，乃不得請求返還或賠償，是在緩起訴處分
      尚未實質確定前（即緩起訴猶豫期間經過而未經撤銷），
      其「刑事法律處罰」尚未告確定，依行政罰法第26條之立
      法意旨，行為人隨時有受撤銷緩起訴再受刑事追訴之風險
      ，行政機關自不得就同一事由裁處行為人罰鍰處分，以免
      行為人受有一事二罰之危險，從而不論將緩起訴處分定義
      為何種性質，於緩起訴期間未屆滿前，行為人都有隨時受
      撤銷緩起訴再受刑事追訴之風險，行政機關不得就同一事
      由裁處行為人罰鍰處分（參照本院暨所屬法院98年法律座
      談會刑事類提案第24號研討結果）。
（五）查本件異議人所為前揭違規行為，因同時觸犯刑法第185
      條之3 酒後駕車之公共危險罪，固經臺灣士林地方法院檢
      察署檢察官偵查後為緩起訴處分，緩起訴期間為1 年，期
      滿日為100 年9 月13日，異議人並應於緩起訴處分確定後
      6 個月內向國庫支付3 萬元等情，已見前述，然因前揭緩
      起訴處分期間尚未期滿，亦未經撤銷，仍在猶豫期間進行
      中，依前揭說明，原處分機關自不得於緩起訴處分確定前
      ，即依道路交通管理處罰條例第35條第1 項第1 款規定逕
      予裁處異議人罰鍰新臺幣4 萬5 千元部分，即難謂適法，
      應由本院將原處分關於罰鍰部分撤銷，由原處分機關迨至
      該行為之刑事訴追或審判程序終局結果確定後，再為適法
      之處理。
五、綜上說明，本件異議人固有「汽車駕駛人酒精濃度超過規定
    標準（0.55以上）」之違規行為，並經臺灣士林地方法院檢
    察署檢察官為緩起訴處分確定一節，惟緩起訴處分期間尚未
    屆滿，前揭緩起訴處分亦未經撤銷，原處分機關逕依道路交
    通管理處罰條例第35條第1 項第1 款、違反道路交通管理事
    件統一裁罰基準等規定，裁處異議人罰鍰4 萬5 千元部分，
    於法尚有未合，是以，異議人所為本件異議有理由，自應由
    本院將原處分關於罰鍰部分撤銷，以期適法；至原處分機關
    應迨前開緩起訴處分期滿或刑事訴追或審判程序終局確定後
    ，再為罰鍰部分裁罰與否之決定。
據上論斷，應依道路交通管理處罰條例第87條第2 項，道路交通
事件處理辦法第19條前段，裁定如主文。
中    華    民    國  100     年    3     月     3    日
                  交通法庭    法  官      黃欣怡
以上正本證明與原本無異。
如不服本裁定應於送達後5 日內向本院提出抗告狀。
                              書記官      謝文傑
中    華    民    國   100    年    3     月    4     日